【裁判字號】    95,上易,31
【裁判日期】    950404
【裁判案由】    侵權行為損害賠償
【裁判全文】
臺灣高等法院臺南分院民事判決  95年度上易字第31號
上  訴  人  乙○○
被 上 訴人  甲○○○○○○○○○○○○
訴訟代理人  楊丕銘  律師
上列當事人間請求侵權行為損害賠償事件，上訴人對於民國94年
12月13日臺灣臺南地方法院第一審判決（94年度訴字第1037號）
提起上訴，本院於95年3月21日言詞辯論終結，判決如下：
    主  文
上訴駁回。
第二審訴訟費用由上訴人負擔。
    事實及理由
一、本件被上訴人起訴主張：被上訴人於民國92年12月30日向上
    訴人購買ＣＡＮＯＮ  ＥＦ６００ｆ４ＩＳ相機鏡頭乙只，
    貨款計新台幣（下同）202,000元，依兩造所約定之買賣契
    約書規定：「售方（即上訴人）應保證來源清楚，絕非贓物
    ，若有涉及刑責或與第三人發生任何糾葛，售方應負完全之
    法律責任，並應無條件賠償買方損失」。詎料嗣後竟發現系
    爭相機鏡頭非上訴人所有，而係訴外人呂宏昌失竊之鏡頭，
    遂將系爭鏡頭返予訴外人，因上訴人出售上開鏡頭為盜贓物
    ，上訴人應依買賣契約之約定，賠償被上訴人所受損失即買
    受系爭鏡頭之對價202,000元；而被上訴人自85年開業以來
    ，未從事任何不法情事，惟自從上訴人售予被上訴人本件盜
    贓之相機鏡頭，致使被上訴人蒙受販賣盜贓物之污名，被上
    訴人長久以來辛苦維持之信譽毀於一旦，所受名譽上之損害
    為300,000元，爰依民法第227條之1、第195條第1項之規定
    請求損害賠償等情。上訴人則以：系爭鏡頭係至合法當舖購
    買，取得之途徑係合法，被上訴人本即為善意取得之第三人
    ，無需將鏡頭返還失主，被上訴人既自行返還失主，本應自
    行負責，其亦未受有信譽上之損失，被上訴人營業額下降係
    因店面搬遷所致，故上訴人不負任何損害賠償責任等語，資
    為抗辯。（原審判決命上訴人給付被上訴人202,000元，而
    駁回其餘名譽上之損害賠償之請求，被上訴人未提起上訴，
    上訴人就其敗訴部分提起上訴，是本院僅需就上訴人敗訴之
    202,000元（鏡頭價金）部分上訴有無理由加以審究）。
二、被上訴人主張其於92年12月30日向上訴人購買ＣＡＮＯＮ
    ＥＦ６００ｆ４ＩＳ相機鏡頭乙只，貨款計202,000元，並
    定有相機器材及附件中古買賣合約書影本一紙，亦為上訴人
    所不爭執，堪信兩造間確有買賣系爭鏡頭一個無訛。被上訴
    人嗣後因發現系爭相機鏡頭非上訴人所有，而係訴外人呂宏
    昌失竊之鏡頭，被上訴人向上訴人所買受之鏡頭為盜贓物，
    有臺南縣警察局麻豆分局91年7月1日南縣麻警3字第0910008
    579號函附卷可考，被上訴人並因此將系爭鏡頭返予訴外人
    呂宏昌，復有訴外人呂宏昌領回系爭鏡頭之證明影本一紙在
    卷足稽，足證被上訴人並不知系爭物品為盜贓物，此亦為上
    訴人所不爭執，堪信被上訴人上開主張為真。
三、茲本件所應審究者，乃在於：系爭鏡頭由上訴人販售予被上
    訴人，被上訴人是否已取得該鏡頭之所有權？被上訴人有無
    拒絕訴外人呂宏昌取回上開鏡頭之權利？如被上訴人無須返
    還該鏡頭予訴外人，其自行將該鏡頭返還予訴外人，上訴人
    是否應依其與被上訴人間所訂立之特別約定，而負損害賠償
    之責？茲析述如下：
（一）、按動產之受讓人占有動產，而受關於占有規定之保護者
        ，縱讓與人無移轉所有權之權利，受讓人仍取得其所有
        權；以動產所有權或其他物權之移轉或設定為目的，而
        善意受讓該動產之占有者，縱其讓與人無讓與之權利，
        其占有仍受法律之保護，民法第801條、第948條定有明
        文。衡其理由，乃在受讓人係善意之第三人，為保護交
        易之安全，而使受讓人原始取得動產之所有權。惟善意
        受讓並非全無例外，申言之，如占有物係盜贓物或遺失
        物，縱受讓人為善意第三人，仍應負返還該動產之義務
        ，此所以民法第949條規定：「占有物如係盜贓或遺失
        物，其被害人或遺失人，自被盜或遺失之時起，二年以
        內，得向占有人請求回復其物」。惟占有物如係盜贓物
        或遺失物，其被害人仍應於二年內，向占有人請求回復
        其物，否則，二年之期間過後，占有人仍有善意取得之
        適用，亦即，民法第949條係規定：「自被盜或遺失之
        日起，二年以內」，而非以「善意占有人知悉之日起，
        二年以內」為認定是否確定取得所有權之標準。
（二）、經查：系爭鏡頭係訴外人呂宏昌於90年7月21日上午5時
        許，發現停放於臺南縣下營鄉賀建村八農高幹前之ＭＯ
        －一一一○自小客車，遭不詳歹徒竊走，並於同日向臺
        南縣警察局麻豆分局報案，有臺南縣警察局麻豆分局91
        年7月1日南縣麻警3字第09100008597號函附卷可考，足
        見系爭鏡頭至遲係於90年7月21日前，即遭歹徒竊取無
        訛。而訴外人呂宏昌係於93年10月12日，始至佳鑫相機
        攝影器材行取回該鏡頭，是時距該鏡頭被竊之90年7月
        21日起，業已超過二年以上之期間。故上訴人於92年12
        月30日將系爭鏡頭販售予善意之被上訴人，是時被上訴
        人為善意之占有人，訴外人呂宏昌並無本於民法第949
        條之規定向被上訴人請求返還之權利，蓋以自被竊之日
        起，已逾二年，自無從向現時占有之人，請求返還，故
        上訴人所販售予被上訴人之物既已終局地由被上訴人取
        得，其權利並無瑕疵存在，出賣人不負權利瑕疵擔保責
        任，甚為顯明。縱買受人將標的物返還於原被害人，亦
        無主張權利瑕疵擔保責任之餘地。故於二年之期間過後
        ，占有人即終局地取得該動產之所有權，而受關於善意
        取得規定之保障，無庸再將該盜贓物或遺失物返還予被
        害人，不致因該動產之性質為盜贓物或遺失物，使所有
        權無法終局確定，而有害於法之安定性。
（三）、惟查：本件被上訴人與上訴人買賣之初，於相機器材及
        附件中古買賣合約書中另行約定：「售方（即上訴人）
        並保證來源清楚，絕非贓物，若有涉及刑責或與第三人
        發生任何糾葛，售方願負完全之法律責任並願無條件賠
        償買方損失」。此處所稱「售方願負完全之法律責任並
        願無條件賠償買方損失」乙節，範圍頗寬，除指被上訴
        人因向上訴人取得之盜贓物，被原所有權人追索，因此
        返還該盜贓物而受之損害，應由上訴人負完全之法律責
        任及無條件賠償損害之外（即權利之瑕疵擔保），尚包
        括上訴人應擔保該物品「絕非贓物」，「若有『涉及』
        與第三人發生『任何』糾葛」，售方均應負完全之法律
        責任，並應無條件賠償買方損失，此觀諸該合約書上所
        載：「保證來源清楚，絕非贓物」及「發生任何糾葛」
        等約定，即可知悉。而參酌此一特別條款所規範上訴人
        應受拘束之程度頗高，依此一契約之文義解釋及被客觀
        化之契約條款內涵以觀，應認為兩造訂立此一條款之原
        意，在於使上訴人負保證該物並非贓物之責任，而任何
        因該贓物所引起或所關連之損害，上訴人均應負無過失
        責任，此所以該條款載明：「…願無條件賠償買方損失
        」之規定所由生。從而，兩造於訂立買賣合約書時，既
        經合意由上訴人就系爭鏡頭來源負保證責任，並使上訴
        人負擔任何因該鏡頭為贓物而產生交易上之風險，關於
        該鏡頭嗣後與訴外人呂宏昌有所牽涉，致被上訴人將之
        返還，仍應屬上訴人應負責擔保並賠償之損害。上訴人
        固另抗辯係被上訴人自行返還該鏡頭，與上訴人無關云
        云，然兩造既另訂有特別約定而應受私法自治之拘束，
        已如前述，該約定復未違反在一般中古市場交易中，由
        賣方保證品質、來源清楚及並非盜贓物等事項，從而，
        上訴人仍應受該特別條款之拘束，堪認被上訴人之主張
        為可採。申言之，上訴人基於買賣合約之特別條款而負
        賠償責任，自不能以善意受讓為理由主張免責。
四、綜上所述，被上訴人依買賣契約之特別條款，請求上訴人給
    付價金202,000元，及自起訴狀繕本送達翌日即94年9月4日
    起至清償日止，按年息百分之五計算之利息為有理由，應予
    准許。原審為被上訴人勝訴之判決，並依兩造之聲請酌定擔
    保金額，為准免假執行之宣告、於法並無不合；上訴人上訴
    意旨指摘原判決不當，求予廢棄改判，為無理由，應予駁回
    。
五、本件判決之基礎已臻明確，兩造其餘之攻擊防禦方法及舉證
    ，核與判決結果無影響，無一一審究之必要，併此敘明。
六、據上論結，本件上訴為無理由，依民事訴訟法第449條第1項
    、第78條，判決如主文。
中    華    民    國    95    年    4     月    4    日
                  民事第四庭    審判長法  官  王惠一
                                      法  官  王浦傑
                                      法  官  蘇重信
上為正本係照原本作成。
不得上訴。
中    華    民    國    95    年    4     月    4    日
                                      書記官  黃文生
                                                 K


司法院資訊處製作；財團法人民間司法改革基金會備份。
